【裁判字號】    98,交簡上,240
【裁判日期】    990127
【裁判案由】    公共危險
【裁判全文】
臺灣臺北地方法院刑事判決           98年度交簡上字第240號
上  訴  人  臺灣臺北地方法院檢察署檢察官
被      告  甲○○
上列上訴人因被告公共危險案件，不服本院臺北簡易庭中華民國
九十八年十月十五日所為九十八年度北交簡字第一一二一號第一
審刑事簡易判決（聲請簡易判決處刑案號：臺灣臺北地方法院檢
察署九十八年度撤緩偵字第一二二號），提起上訴，本院管轄第
二審之合議庭判決如下：
    主  文
原判決撤銷。
甲○○服用酒類，不能安全駕駛動力交通工具而駕駛，處罰金新
臺幣壹拾壹萬元，如易服勞役，以新臺幣壹仟元折算壹日。
    事  實
一、甲○○於民國九十七年八月二十二日凌晨三時許，在臺北市
    ○○區○○路南機場夜市之海產店內，飲用啤酒一瓶，已達
    於反應較慢、感覺減低並影響駕駛而不能安全駕駛動力交通
    工具之狀態，仍騎乘車牌號碼ＢＱＳ─五一九號重型機車行
    駛於道路上，於同日凌晨三時三十分許，行經臺北市○○區
    ○○路一段三五四號前，為警攔檢，發現其酒味濃厚，乃對
    甲○○測試其飲酒後吐氣所含酒精濃度，發現其吐氣所含酒
    精濃度每公升已達零點六四毫克，而知上情。
二、案經臺北市政府警察局中山第二分局報告臺灣臺北地方法院
    檢察署（下稱臺北地檢署）檢察官偵查後聲請以簡易判決處
    刑。
    理  由
一、證據之認定：
    上揭事實一之部分，有酒精測試單、臺北市政府警察局舉發
    違反道路交通管理事件通知單、刑法第一百八十五條之三案
    件測試觀察紀錄表及酒醉駕車平衡測試表各一份在卷可證（
    臺北地檢署九十七年度偵字第一九五八二號卷【下稱偵查卷
    】第十四、十五、十七頁參照），且被告甲○○於警詢及偵
    查時均供承不諱（偵查卷第七、二七、二八頁參照）；按行
    為人飲酒後如其呼氣酒精濃度達於每公升零點五毫克時，即
    有反應較慢、感覺減低、影響駕駛之輕到中度中毒症狀，此
    有行政院國軍退除役官兵輔導委員會臺北榮民總醫院（下稱
    臺北榮民總醫院）八十八年八月五日（八八）北總內字第二
    六八六八號函一份附於原審卷可稽，且行為人飲酒後其呼氣
    中酒精濃度如已達於每公升零點五五毫克，其肇事率為一般
    未飲酒者之十倍，此亦有中央警察大學交通學系暨交通管理
    研究所教授蔡中志之研究報告一紙附卷可憑（本院卷第三十
    頁參照），故被告經警測試其呼氣酒精成份為零點六四毫克
    ，依照臺北榮民總醫院上開函文及前揭學者之研究，當已達
    到服用酒類後不能安全駕駛動力交通工具之狀態，是依(一)上
    開酒精測試單一紙、(二)上開臺北市政府警察局舉發違反道路
    交通管理事件通知單一紙、(三)上開刑法第一百八十五條之三
    案件測試觀察紀錄表、酒醉駕車平衡測試表各一紙、(四)臺北
    榮民總醫院上開函文及(五)前揭學者之研究報告等補強證據皆
    足資擔保被告於警詢及偵查中所為之上開任意性自白具有相
    當程度之真實性，而得使本院確信被告前述自白之犯罪事實
    確屬真實，從而依刑事訴訟法第一百五十六條第一項及第二
    項之規定，本院自得依被告前述自白及各該補強證據認定被
    告確有上開服用酒類，不能安全駕駛動力交通工具而駕駛之
    犯行，本件事證明確，被告之犯行堪以認定。
二、論罪科刑之法律適用：
  (一)核被告甲○○所為，係犯刑法第一百八十五條之三之服用酒
    類，不能安全駕駛動力交通工具而駕駛罪。
  (二)原審以被告罪證明確，予以論罪科刑，判處被告罰金新臺幣
    十一萬元，如易服勞役，以新臺幣一千元折算一日，並得以
    提供社會勞動六小時折算一日，固非無見，惟查：按刑法於
    九十八年六月十日修正公布增訂第四十二條之一，並自九十
    八年九月一日施行。該條規定:「罰金易服勞役，除有下列
    情形之一者外，得以提供社會勞動六小時折算一日，易服社
    會勞動。…」，惟此一規定係針對被判處罰金刑而易服勞役
    者，於執行時得以每六小時折算一日之方式，易服社會勞動
    。此乃執行時所應處理者，非係刑罰法律有變更，自毋庸為
    新舊法律之比較。而刑法施行法第三條之二規定：「刑法第
    四十一條及第四十二條之一之規定，於中華民國九十八年九
    月一日刑法修正施行前已裁判確定之處罰，未執行或執行未
    完畢者，亦適用之」，其立法理由謂：「依刑法第四十一條
    規定聲請易服社會勞動者，因條文已明定以社會勞動六小時
    折算徒刑或拘役一日，與易科罰金應於裁判主文諭知折算標
    準之情形不同，無須於裁判主文諭知。刑法第四十二條之一
    易服社會勞動為罰金易服勞役後的再易刑處分，依裁判諭知
    罰金易服勞役之標準折算成勞役後，再依刑法第四十二條之
    一第一項之規定，以社會勞動六小時折算勞役一日，是判決
    主文僅須諭知罰金易服勞役之折算標準，無須諭知罰金易服
    社會勞動之折算標準。至於可否易服社會勞動，與可否易科
    罰金相同，皆屬於執行事項，非裁判量刑事項。故九十八年
    九月一日刑法修正施行前已裁判確定之處罰，未執行或執行
    未完畢者，無庸再向法院聲請裁定諭知折算標準」，準此，
    本件有修正後刑法第四十二條之一適用，是被告如易服勞役
    ，依法得以提供社會勞動六小時折算一日，易服社會勞動，
    惟無須於本判決主文諭知，原判決予以諭知，即有未當。從
    而上訴人以原審判決主文併諭知易服社會勞動及折算標準為
    由，提起本件上訴，為有理由，自應由本院將原判決予以撤
    銷改判。
  (三)爰審酌被告犯罪之手段，其酒後駕車所生之犯罪危險，及其
    犯後業已坦承犯行、態度良好等一切情狀，量處如主文所示
    之刑，並諭知易服勞役之折算標準。
  (四)本件被告經合法傳喚無正當理由未到庭，爰依刑事訴訟法第
    四百五十五條之一第三項準用第三百七十一條之規定，不待
    其陳述，逕行判決。
據上論斷，應依刑事訴訟法第四百五十五條之一第一項、第三項
、第三百七十一條、第三百六十九條第一項前段、第三百六十四
條、第二百九十九條第一項前段，刑法第一百八十五條之三、第
四十二條第三項，刑法施行法第一條之一，判決如主文。
本案經檢察官孫沛琦到庭執行職務。
中    華    民    國    99    年    1     月    27    日
                  刑事第九庭審判長法  官  林怡秀
                                  法  官  張詩芸
                                  法  官  徐淑芬
以上正本證明與原本無異。
本件不得上訴。
                                  書記官  劉郅享
中    華    民    國    99    年    1     月    27    日
附錄本案論罪科刑法條全文：
中華民國刑法第一百八十五條之三
服用毒品、麻醉藥品、酒類或其他相類之物，不能安全駕駛動力
交通工具而駕駛者，處一年以下有期徒刑、拘役或科或併科十五
萬元以下罰金。

司法院資訊處製作；財團法人民間司法改革基金會備份。
